臺灣基隆地方法院刑事裁定　　　　　　 100年度撤緩字第55號
聲　請　人　臺灣基隆地方法院檢察署檢察官
受　刑　人　李旭東
上列聲請人因受刑人偽證案件（臺灣士林地方法院九十七年度訴
字第七三二號刑事判決），聲請撤銷緩刑之宣告（一百年度執聲
字第八五四號），本院裁定如下：
    主  文
聲請駁回。
    理  由
一、聲請意旨略以：受刑人李旭東因犯偽證罪，經臺灣士林地方
    法院於民國九十八年二月十六日以九十七年度訴字第七三二
    號判處有期徒刑七月，緩刑四年確定在案。嗣該受刑人於緩
    刑期內之一百年六月十一日故意更犯公共危險罪，經臺灣基
    隆地方法院於一百年九月五日以一百年度基交簡字第四五八
    號判處拘役四十日確定。受刑人前揭所為，已合於刑法第七
    十五條之一第一項第二款所定得撤銷緩刑宣告之原因，且按
    緩刑為法院刑罰權之運用，旨在獎勵自新，本質上無異恩赦
    ，具有消滅刑罰權之效果，是受刑人在緩刑期間理應謹言慎
    行，恪守法令，惟受刑人竟不知珍惜自新機會，於受緩刑宣
    告確定後二年三個月，再犯公共危險犯行，顯見其法治觀念
    淡薄，難認其有深切悔悟之心，而未因前所歷偵審程序及罪
    刑宣告之教訓，知所警惕，原宣告之緩刑顯難收其預期效果
    ，爰依刑事訴訟法第四百七十六條之規定，聲請將上述緩刑
    之宣告予以撤銷等語。
二、按緩刑之宣告應撤銷者，由受刑人所在地或其最後住所地之
    地方法院檢察官聲請該法院裁定之，刑事訴訟法第四百七十
    六條定有明文。查本件受刑人目前住所在基隆市○○區○○
    路二九號，有內政部戶役政資料電子閘門系統個人基本資料
    查詢結果及本院一百年度基交簡字第四五八號刑事簡易判決
    正本在卷可憑，係在本院轄區內，是本院就本件聲請自有管
    轄權。
三、又刑法第七十五條之一之規定，於九十八年五月十九日修正
    、同年六月十日公布、同年九月一日起施行，該條修正前之
    第一項第二款係規定：「受緩刑之宣告而有下列情形之一，
    足認原宣告之緩刑難收其預期效果，而有執行刑罰之必要者
    ，得撤銷其宣告：二、緩刑期內因故意犯他罪，而在緩刑期
    內受得易科罰金之有期徒刑、拘役或罰金之宣告確定者。」
    修正後則規定：「受緩刑之宣告而有下列情形之一，足認原
    宣告之緩刑難收其預期效果，而有執行刑罰之必要者，得撤
    銷其宣告：二、緩刑期內因故意犯他罪，而在緩刑期內受六
    月以下有期徒刑、拘役或罰金之宣告確定者。」另依刑法施
    行法第六條之一第二項規定：「於中華民國九十八年五月十
    九日刑法修正施行前，受緩刑之宣告，九十八年五月十九日
    修正刑法施行後，仍在緩刑期內者，適用九十八年五月十九
    日修正施行之刑法第七十五條及第七十五條之一規定。」而
    本件受刑人之前案緩刑宣告係於上開刑法第七十五條之一修
    正施行前所為，且於該條文修正後仍在緩刑期內，自應以現
    行（即上開修正後）刑法第七十五條之一之規定審查是否符
    合撤銷緩刑之要件，合先敘明。
四、而刑法第七十五條之一第一項第一、二款規定之立法意旨，
    除九十八年五月十九日修正（同年六月十日公布、同年九月
    一日施行）理由：「依刑法第四十一條第三項之規定，受六
    月以下有期徒刑或拘役之宣告而不得易科罰金者，亦得易服
    社會勞動。此類案件既可無庸入監執行，故於緩刑之效果，
    應與受得易科罰金之案件相同，成為本條得撤銷緩刑之事由
    」外，其於九十四年一月七日修正、同年二月二日公布、九
    十五年七月一日施行之原條文立法理由則謂：「關於緩刑之
    撤銷，現行法第七十五條第一項固已設有兩款應撤銷緩刑之
    原因；至得撤銷緩刑之原因，則僅於保安處分章內第九十三
    條第三項與撤銷假釋合併加以規定，體例上不相連貫，實用
    上亦欠彈性。‧‧‧」「現行關於緩刑前或緩刑期間故意犯
    他罪，而在緩刑期內受得易科罰金之有期徒刑之宣告者，列
    為應撤銷緩刑之事由，因認過於嚴苛，而排除第七十五條應
    撤銷緩刑之事由，移列至得撤銷緩刑事由，俾使法官依被告
    再犯情節，而裁量是否撤銷先前緩刑之宣告；其次，如有前
    開事由，但判決宣告拘役、罰金時，可見行為人仍未見悔悟
    ，有列為得撤銷緩刑之事由，以資彈性適用，爰於第一項第
    一款、第二款增訂之。」「本條採用裁量撤銷主義，賦與法
    院撤銷與否之權限，特於第一項規定實質要件為『足認原宣
    告之緩刑難收其預期效果，而有執行刑罰之必要』，供作審
    認之標準。」亦即於上揭得撤銷緩刑之情形，法官應依職權
    本於合目的性之裁量，妥適審酌被告所犯前後數罪間，關於
    再犯情節、法益侵害性質、再犯原因、違反法規範情節是否
    重大、被告主觀犯意所顯現惡性及其反社會性等情，是否已
    使前案原為促使惡性輕微之被告或偶發犯、初犯改過自新所
    宣告之緩刑，已難收其預期之效果，而確有執行刑罰之必要
    ，此與刑法第七十五條第一項所定二款要件有一具備，即毋
    庸再行審酌其他情狀，應逕予撤銷緩刑之情形不同。故在緩
    刑期內因故意犯他罪，而在緩刑期內受六月以下有期徒刑、
    拘役或罰金之宣告確定者，並非一律撤銷其緩刑宣告，應由
    法院斟酌原宣告之緩刑是否難收預期效果，而有執行刑罰之
    必要，再決定是否撤銷緩刑之宣告。經查：
  (一)受刑人前因犯偽證二罪，經臺灣士林地方法院於九十八年一
    月十三日以九十七年度訴字第七三二號分別判處有期徒刑四
    月及四月，均緩刑四年，應執行有期徒刑七月，緩刑四年，
    於同年二月十六日確定在案；嗣該受刑人於上開緩刑期內之
    一百年六月十一日故意更犯服用酒類不能安全駕駛動力交通
    工具而駕駛之公共危險罪，經本院於一百年七月二十九日以
    一百年度基交簡字第四五八號判處拘役四十日，如易科罰金
    ，以新臺幣（下同）一千元折算一日，於一百年九月五日確
    定等情，固據聲請人提出上揭二案判決正本及本院依職權調
    取之臺灣高等法院被告前案紀錄表在卷可參，而堪認定。
  (二)惟依前開說明，可知緩刑期內因故意犯他罪，而在緩刑期內
    受六月以下有期徒刑、拘役或罰金之宣告確定者，原則上不
    得撤銷緩刑；僅於例外情形，足認原宣告之緩刑難收其預期
    效果，而有執行刑罰之必要者為限，始得依前開規定，撤銷
    其所受之緩刑宣告。本件聲請人聲請撤銷受刑人前揭緩刑，
    除提出上揭二案判決正本外，僅載述緩刑為法院刑罰權之運
    用，旨在獎勵自新，是受刑人在緩刑期間理應謹言慎行，恪
    守法令，其竟不知珍惜自新機會，於受緩刑宣告確定後二年
    三個月，再犯公共危險犯行，顯見其法治觀念淡薄，難認有
    深切悔悟之心，未因前所歷偵審程序及罪刑宣告之教訓，知
    所警惕，原宣告之緩刑顯難收其預期效果等語，既未敘明受
    刑人有何非予執行刑罰，否則難收其預期效果之具體事實，
    亦未提出相關積極證據供參。
  (三)本院復審酌受刑人前係因犯刑法第一百六十八條之偽證罪，
    經法院判決予以緩刑處遇，而於緩刑期內再犯同法第一百八
    十五條之三之服用酒類不能安全駕駛動力交通工具而駕駛之
    公共危險罪，二罪類型迥異，犯罪型態、原因、侵害法益、
    社會危害程度均不相同；況其後案所犯服用酒類不能安全駕
    駛動力交通工具而駕駛罪，為警測得之吐氣所含酒精濃度僅
    每公升零點五五毫克，且未肇事，經法院斟酌情節後，僅量
    處拘役四十日，如易科罰金以一千元折算一日之刑，顯見受
    刑人後案之犯罪情節亦非重大，實難僅因其後之此公共危險
    案件，遽認前案偽證罪所經宣告之緩刑，有何難以收預期效
    果及執行刑罰必要之情形。
  (四)綜上，本院經裁量後，認本件聲請尚不符刑法第七十五條之
    一第二項所定「足認原宣告之緩刑難收其預期效果，而有執
    行刑罰之必要」之要件，自應予駁回。
五、依刑事訴訟法第二百二十條，裁定如主文。
中    華    民    國    100    年    10    月   17    日
                  刑事第四庭  法  官  陳賢德
以上正本證明與原本無異。
對於本件裁定如有不服，應於送達後五日內，向本院提出抗告書
狀，敘述抗告之理由，抗告於臺灣高等法院。
中    華    民    國    100    年    10    月   17    日
                              書記官  王靜敏